臺灣桃園地方法院民事判決　　　　　　　94年度簡上字第27號
上　訴　人　乙○○
被　上訴人　雙星報喜管理委員會
法定代理人　甲○○
訴訟代理人　丙○○
上列當事人間請求損害賠償事件，上訴人對於民國93年11月24日
本院桃園簡易庭93年桃簡字第475 號第一審判決提起上訴，於民
國94 年3月29日言詞辯論終結，本院判決如下：
    主  文
上訴駁回。
第二審訴訟費用由上訴人負擔。
    事  實
甲、上訴人方面：
壹、聲明：
一、原判決廢棄。
二、被上訴人應給付上訴人新台幣（下同）319,308 元，及自民
    國93年5 月起，按月給付上訴人14,514元。
貳、陳述：除與原判決記載相同者，茲引用之外，補稱：
一、上訴人所有系爭房地內所設置之消防設備、管線雖是建商於
    建築時即已設置，但被上訴人成立時，建商即將上開所有消
    防設備、管線移交給被上訴人管理，故上開消防設備、管線
    之維護、修繕，當然必須進入上訴人之專有部分，依公寓大
    廈管理條例第6 條第2 項規定，被上訴人即應補償上訴人之
    損害，原判決認被上訴人不需維護、修繕消防設備，顯與事
    實不符。
二、桃園縣政府消防局之人員即證人洪聖旻證稱為維護整棟大樓
    之消防安全，上訴人必須隨時提供消防設備予被上訴人使用
    ，且被上訴人必須隨時維護上開消防設備及管線，是上訴人
    必須忍受被上訴人隨時進入其專有部分維護消防設備，而不
    得拒絕，且上訴人必須提供系爭房地鑰匙予被上訴人，使其
    得以隨時進入，故上訴人無法自住或租借他人使用，上訴人
    自有權依法請求補償每月相當租金之損失。
參、證據：除援用第一審所提證據外，補提存證信函2 件為證。
乙、被上訴人方面：
壹、聲明：駁回上訴。
貳、陳述：除與原判決記載相同者，茲引用之外，補稱：
    上訴人所有系爭建物內之消防栓係建商於興建時所設置，並
    非被上訴人所設置，上訴人所購買系爭建物原係建商興建時
    規劃為公共設施，故而消防栓設置於該處，建商未將之移轉
    登記予被上訴人，私下出賣予第三人，消防栓於上訴人購買
    前即已存在於屋內，若上訴人不願消防栓設在屋內，可申請
    移除，與被上訴人無關。
參、證據：均援用第一審所提證據。
    理  由
一、本件被上訴人經合法通知，無正當理由不到庭，核無民事訴
    訟法第386 條各款所列情形，爰依上訴人聲請，由其一造辯
    論而為判決。
二、本件上訴人起訴主張：其於91年4 月間經由法院拍賣程序購
    得坐落於桃園縣桃園市○○街14巷14號1 樓之房地，惟於同
    年6 月經點交後，始知被上訴人將屬公共設施之消防設備及
    管線均裝置在其屋內，且陽台部分亦遭破壞，而成為整棟大
    廈之公共通道及景觀設施，為避免發生火災時，可隨時運用
    整使用該屋或租與他人使用，因而受有相當於租金之損失每
    月14,514元，爰依公寓大廈管理條例第6 條第1 項第3 款及
    同條第2 項之規定，請求被上訴人給付自91年6 月起至93年
    4 月起訴時止，共計319,308 元之補償金及自93年5 月起按
    月給付相當租金14,514元等語。被上訴人則以：消防設備係
    建商在起造時就已設置在該處，並非其所設置，陽台部分亦
    非其改建為公共通道等語，資為抗辯。
三、上訴人主張其於91年4 月間，經由法院拍賣程序購得系爭建
    物，以及雙星報喜大廈1 樓之消防栓設置於系爭建物內，另
    系爭建物之陽台部分已變更為大廈共同之通道等情，業據上
    訴人提出土地及建物登記謄本、現場照片、桃園縣桃園地政
    事務所建物測量成果圖為證，並為被上訴人所不爭執，自堪
    信為真實。
四、按「住戶應遵守下列事項：…三、管理負責人或管理委員會
    因維護、修繕共同部分或設置管線，必須進入或使用其專有
    部分或約定專用部分時，不得拒絕。…前項第2 款至第4 款
    之進入或使用，應擇其損害最少之處所及方法為之，並應修
    復或補償所生損害。」，公寓大廈管理條例第6 條第1 項第
    3 款、第2 項固定有明文。惟本條之立法目的在於加強公寓
    大廈之管理維護，使區分所有權人在管理負責人或管理委員
    會因維護、修繕共同部分或設置管線時，負有容忍管理負責
    人或管理委員會進入或使用其專有部分之義務，惟另一方面
    基於衡平原則，顧及區分所有權人可能因上開容忍而受有損
    害，並無理由要求區分所有權人自行承擔所生之損害，故定
    有區分所有權人得請求補償其因容忍所生損害之規定。是依
    上開規定，區分所有權人得向管理人或管理委員會請求補償
    損害，係以管理負責人或管理委員會因維護、修繕共同部分
    或設置管線，必須進入或使用區分所有權人之專有部分，造
    成區分所有權人之專有部分損害為其要件。經查，本件上訴
    人所有之上開建物內所設置之消防栓，其管線為預埋的管線
    ，並非明管，僅消防栓送水出口及外接水管置於上訴人建物
    內，且該消防栓係建商於建築時即已設置在該處等情，有上
    訴人提出現場照片為證，復業據桃園縣政府消防局人員即證
    人洪聖旻於原審結證明確，是上訴人所指之消防栓及其管線
    並非被上訴人所設置，至為顯然。又查，依上訴人所述其所
    有系爭建物無法上鎖使用，係為免發生火災意外事故，可運
    用該消防栓防災，則上訴人主張系爭建物使用受有限制縱係
    屬實，要係出於供該大廈全體住戶防災使用所致，並非出於
    被上訴人維護、修繕前開消防設備之需要，且上訴人就被上
    訴人有隨時進入或使用系爭建物以維護、修繕前開消防栓乙
    節，亦未舉證以實其說，是上訴人主張依前開公寓大廈管理
    條例第6 條第1 項第3 款、第2 項規定請求被上訴人補償其
    損害，要非足採。再查，上訴人所有前開建物之原有陽台現
    已被打通成公共通道乙情，固為被上訴人所不否認，惟上訴
    人無法舉證明其陽台遭變更為公共通道係被上訴人所設置或
    係被上訴人為維護或修繕共同部分或設置管線之必要而有使
    用該陽台，是自亦與前開公寓大廈管理條例之規定不符。
五、綜上所述，本件上訴人主張被上訴人因維護、修繕消防設備
    及管線、公共通道，而使用其所有建物、陽台，均非足採。
    從而，上訴人依公寓大廈管理條例第6 條第1 項第3 款、第
    2 項規定，請求被上訴人給付補償金319,308 元及自93年5
    月起按月給付14,514元，自屬無據，應予駁回。原審為上訴
    人敗訴之判決，並無不合。上訴意旨指摘原判決不當，求予
    廢棄改判，為無理由，應予駁回。
六、據上論結，本件上訴為無理由，依民事訴訟法第463 條、第
    385 條第1 項前段、第436 條之1 第3 項、第449 條第1項
    、第78條，判決如主文。
中　　華　　民　　國　　94　　年　　4 　　月　　12　　日
                  民事第一庭審判長法　官　郭琇玲
                                  法　官　林曉芳
                                  法　官　賴惠慈
上列正本證明與原本無異
如對本判決上訴，須於判決送達後20日內向本院提出上訴狀，同
時表明上訴理由；如已於本判決宣示後送達前提起上訴者，應於
判決送達後10日內補具上訴理由（均須按他造當事人之人數附繕
本）。
中　　華　　民　　國　　94　　年　　4 　　月　　13　　日
                                  書記官　黃泰能
